臺灣臺北地方法院刑事判決　　　　　　　　　　　　　九十三年度交易字第九三號
　　公　訴　人　臺灣臺北地方法院檢察署檢察官
　　被　　　告　甲○○
右列被告因公共危險案件，經檢察官提起公訴（九十二年度偵字第二一一一四號），
本院判決如左：
    主  文
甲○○服用酒類，不能安全駕駛動力交通工具而駕駛，處罰金貳萬伍仟元，如易服勞
役，以佰元折算壹日。
    事  實
一、甲○○於民國九十二年八月二十二日晚間十時許起至十二時許止，分別在臺北縣
    中和市其所經營之餐廳內及臺北市內湖區某處友人家中服用酒類，已達說話不清
    楚、感覺喪失、視力模糊而不能安全駕駛動力交通工具之程度，猶駕駛動力交通
    工具即車號ＦＬ－二九八九號自小客車上路返家，嗣於翌日（即九十二年八月二
    十三日）凌晨一時三十二分許在臺北市○○區○○路、永吉路口遭警攔檢，並測
    得其吐氣所含酒精濃度高達每公升一點五二毫克。
二、案經臺北市政府警察局信義分局報請臺灣臺北地方法院檢察署檢察官偵查起訴。
        理      由
一、訊據被告甲○○，固坦認確於右揭時、地飲酒，及酒後駕車為警攔測等事實，惟
    辯稱：當日伊駕車在路上行駛，見警察設路障攔檢車輛，即使用黛樂微芳口氣口
    腔噴霧劑，事後查知前開口腔噴霧劑乙醇含量高達百分之五十，方導致伊酒測值
    過高，實則伊於接受酒測時意識清楚，並非不能安全駕車云云。經查：
    (一)本件查獲警員吳偉忠、黃俊棋分別到庭證稱：當日彼等與另一位同事在查獲地
      點執行酒測勤務，在該地設攔檢點，路過該地之車輛只要不影響車流均會遭攔
      停，警方再逐輛檢查駕駛人是否有飲酒，如發現駕駛人有飲酒跡象則再要求駕
      駛人配合做酒精濃度測試；被告遭攔停時身上有酒味，雖否認飲酒，但有配合
      做酒測；被告駕車行至攔檢點時並無異狀，但做完酒測接受警方引導將車開到
      路旁時，車開得很慢且不順，後來被帶回警局偵辦，也出現意識不清、語無倫
      次情狀等語明確（本院九十三年六月三日、七月二十九日審判筆錄參照），被
      告對前開二位證人證述之內容亦不爭執，此外，另有酒測單、刑法第一百八十
      五條之三案件測試觀察紀錄表等件在卷可稽，足證被告遭警查獲當日，確實於
      酒後駕車上路行駛，且因受酒精影響，而出現意識不清、語無倫次、駕駛不順
      等異常狀況，被告空言辯稱伊於酒後意識未受影響，非不能安全駕駛云云，即
      無可採。
    (二)被告雖稱伊於遭警查獲前曾使用含酒精之黛樂微芳口氣口腔噴霧劑，並提出檢
      驗出前開口腔噴霧劑乙醇含量高達百分之五十之檢驗報告為證（偵卷第五十六
      至六十頁參照），然被告坦認伊於案發當日並未向警方提及伊曾使用該項口腔
      噴霧劑，證人吳偉忠更明確證稱：當日其見被告駕車駛近攔檢點，並未發現被
      告有收東西、喝飲料等異狀，亦即，證人吳偉忠見被告駕車駛近攔檢點時，並
      未發現被告使用前開口腔噴霧劑，被告辯稱伊確實於見警方在道路上設點攔檢
      時使用前開口腔噴霧劑云云，要難遽信。退步言之，縱認被告所辯屬實，伊於
      遭警攔查前確曾使用黛樂微芳口氣口腔噴霧劑，伊使用該項產品與接受酒精濃
      度測試間隔時間若干？伊使用該項產品之劑量如何？均無法再精確重現，以資
      評斷使用該項產品究竟會對酒精濃度測試值及伊嗣後出現之意識不清狀況，造
      成何等影響，是以亦難遽以被告曾使用該項產品一節，即做成有利被告之認定
      。
二、按刑法第一百八十五條之三所規定服用酒類，不能安全駕駛動力交通工具而駕駛
    者，應負刑事責任，揆其立法目的本在藉抽象危險犯之犯罪構成要件，以嚇阻酒
    後駕車者對道路交通安全之危害，本不以發生實害為必要。而所謂不能安全駕駛
    之認定，並無一定之數值可供界定，而係由法院以一般社會通念之客觀標準，足
    生公共危險時即足。目前行政機關所取締酒後駕車之參考標準，係依法務部於八
    十八年五月十日邀集司法院刑事廳、交通部、行政院衛生署、內政部警政署及中
    央警察大學等機關開會，所為凡呼氣酒精濃度逾每公升含零點五五毫克時，即屬
    不能安全駕駛之決議。上開會議決議本身固僅屬檢警取締酒後駕車之參考，尚無
    拘束法院之效力，惟以上開會議決議所採之標準，係參考美國、德國及日本等國
    家所進行之酒精濃度與精神狀態之測試實驗，亦即，各項實驗均發現凡呼氣中酒
    精濃度達每公升零點五五毫克時，就人之生理方面，已產生視覺反應遲鈍、影像
    不能集中、同時不能看清前方路況及車旁照後鏡等狀況，及駕駛能力已受有影響
    、肇事率已為一般人正常人之十倍之事實。被告於遭警攔測時，呼氣中酒精濃度
    每公升達一點五二毫克，有酒測單、經濟部標準檢驗局頒發之呼氣酒精測試器檢
    定合格證書附卷可參，以被告當日遭警測得之酒測值依一般社會通念，已達不能
    安全駕駛之程度；況被告遭查獲時，有意識不清、語無倫次、駕駛不順等情狀，
    業據證人吳偉忠、黃俊棋證述在卷，足認被告於酒後已達不能安全駕車之程度，
    而被告於酒後確有駕車之事實，業如前述。準此，本件事證明確，被告確有於飲
    用酒類後，已達不能安全駕駛動力交通工具而仍然駕駛之犯行，應予依法論科。
三、核被告所為，係犯刑法第一百八十五條之三服用酒類不能安全駕駛動力交通工具
    而駕駛罪。爰審酌酒後駕車之危害及酒後不應駕車之觀念，已透過學校教育、政
    令宣導及各類媒體廣為介紹傳達各界週知多年，被告對於酒後不能駕車，及酒醉
    駕車之危險性，應有相當之認識，詎其明知飲酒致醉，不能安全駕駛，猶駕車上
    路，顯心存僥倖，並乏尊重其他用路人生命、財產安全之觀念，至為可訾等情狀
    ，量處如主文所示之刑，並諭知易服勞役之折算標準。
據上論斷，依刑事訴訟法第二百九十九條第一項前段，刑法第一百八十五條之三、第
四十二條第二項，罰金罰鍰提高標準條例第二條，判決如主文。
本案經檢察官蔡秋明到庭執行職務
中　　　華　　　民　　　國　　九十三　　年　　　八　　　月　　　十二　　日
                                      臺灣臺北地方法院交通法庭
                                          審判長法  官  洪文慧
                                                法  官  鄧德倩
                                                法  官  陳婷玉
右正本證明與原本無異。
如不服本判決，應於判決送達後十日內，向本院提出上訴狀。
                                                書記官  陳弘文
中　　　華　　　民　　　國　　九十三　　年　　　八　　　月　　　十二　　日
附錄本案所犯法條全文：
中華民國刑法第一百八十五條之三
服用毒品、麻醉藥品、酒類或其他相類之物，不能安全駕駛動力交通工具而駕駛者，
處一年以下有期徒刑、拘役或三萬元以下罰金。
